【裁判字號】    96,上易,212
【裁判日期】    970130
【裁判案由】    損害賠償
【裁判全文】
臺灣高等法院高雄分院民事判決         96年度上易字第212號
上訴人即附
帶被上訴人  丁○○
訴訟代理人  戊○○
上訴人即附
帶被上訴人  甲○○原名林穎聰.
被上訴人即
附帶上訴人  丙○○
訴訟代理人  乙○○
上列當事人間請求損害賠償事件，上訴人對於民國96年7 月23日
臺灣屏東地方法院96年度訴字第62號第一審判決提起上訴，被上
訴人亦提起附帶上訴，本院於民國97年1 月23日言詞辯論終結，
判決如下：
    主      文
上訴及附帶上訴均駁回。
第二審訴訟費用關於上訴部分，由上訴人丁○○負擔，附帶上訴
部分，由被上訴人負擔。
    事實及理由
一、本件被上訴人係訴請上訴人丁○○與甲○○負連帶賠償責任
    ，茲雖僅上訴人丁○○就原審判決其與甲○○應連帶賠償部
    分上訴，惟其上訴理由係認原審判准被上訴人無法工作損失
    之金額及精神慰撫金金額過高，暨認被上訴人應負20% 之過
    失責任過低，應提高至30% ，此上訴理由乃有利於原審共同
    被告甲○○，依民事訴訟法第56條第1 項第1 款規定，其上
    訴效力及於甲○○，故將甲○○列為上訴人，合先明。
二、上訴人甲○○經合法通知，未於言詞辯論期日到場，核無民
    事訴訟法第386 條所列各款情形，爰依被上訴人之聲請由其
    一造辯論而為判決。
三、本件被上訴人起訴主張：甲○○係上訴人丁○○僱用之員工
    ，除負責駕駛車輛載送蝦子外，並兼掌駕車載運抓蝦工人往
    返魚塭，93年8 月2 日，上訴人丁○○指派甲○○駕駛框式
    小貨車，以後車廂載送上訴人丁○○所僱用從事抓蝦之被上
    訴人與訴外人劉茂申、林明焜，沿國道3 號高速公路由北向
    南行駛，於當日23時5 分許，行經427.4 公里南下處時，上
    開小貨車之右後輪突然爆胎而翻覆，致被上訴人受有頭部外
    傷併顱骨骨折、顱內出血及氣腦、頭皮及左耳撕裂傷併頭皮
    缺失、左側顴骨骨折等傷害。被上訴人因甲○○之上開過失
    行為，致受有下列損害：醫藥費新臺幣（下同）146,000 元
    、無法工作（自93年8 月3 日起至96年8 月2 日止，共3 年
    ）之損失1,125,000 元、看護費36,000元、就醫交通費206,
    000 元、後續醫療費用1,000,000 元及精神慰撫金1,000,00
    0 元，合計3,513,000 元，而上訴人丁○○為上訴人甲○○
    之僱用人，應負連帶賠償責任，為此本於侵權行為損害賠償
    請求權提起本件訴訟。並聲明求為判決：上訴人應連帶給付
    被上訴人3,513,000 元，及自起訴狀繕本送達翌日起至清償
    日止，按週年利率5%計算之利息；上訴人願供擔保請准宣告
    假執行等語。
四、上訴人丁○○則以：對被上訴人請求之醫藥費、看護費及就
    醫交通費沒有意見，惟被上訴人已逾60歲，其體能狀態能否
    勝任臨時工作，尚未可知，故其工作損失部分，應逐年酌減
    10% ，被上訴人請求之精神慰撫金金額過高，應以250,000
    元為宜，又被上訴人就本件車禍之發生應負30% 之過失責任
    等語置辯。並聲明求為判決：被上訴人之訴駁回。
五、上訴人甲○○未於言詞辯論期日到場，亦未具狀為聲明或陳
    述，惟據其於原審答辯稱: 對被上訴人請求之醫藥費及看護
    費沒有意見，被上訴人因就醫往返佳冬與東港間次數有6 次
    亦無意見，但請求總金額太高等語。並聲明：駁回被上訴人
    之訴。
六、原審判決上訴人丁○○與甲○○應連帶給付被上訴人758,69
    9 元〔醫療費用146,000+看護費36,000+ 工作損失972,000+
    就醫交通費用75,000+ 精神慰撫金700,000=1,929,000 元；
    1,929,000 元×80％（過失責任比例)＝1,543,200元；再扣
    除保險公司已理賠之784,501 元後，為758,699 元（1,543,
    200 －784,501 元＝758,699 元）〕，兩造均聲明不服，分
    別提起上訴及附帶上訴，上訴人之上訴聲明求為判決：(一)原
    判決不利於上訴人部分廢棄。(二)上開廢棄部分，被上訴人在
    第一審之訴駁回。就附帶上訴之答辯聲明為：駁回附帶上訴
    。被上訴人之附帶上訴聲明求為判決：(一)原判決關於駁回附
    帶上訴人後開第二項之請求部分廢棄。(二)附帶被上訴人應再
    連帶給付附帶上訴人385,800 元及自95年1 月20日起至清償
    日止，按年息5%計算之利息。就上訴之答辯聲明為：上訴駁
    回。
七、上訴人丁○○與被上訴人不爭執事項如下:
  (一)上訴人甲○○係上訴人丁○○僱用之員工，除負責駕駛車輛
    載送蝦子外，並兼掌駕車載運抓蝦工人往返魚塭，93年8 月
    2 日，上訴人丁○○指派上訴人甲○○駕駛框式小貨車，以
    後車廂載送上訴人丁○○所僱用從事抓蝦之被上訴人與訴外
    人劉茂申、林明焜，沿國道3 號高速公路由北向南行駛，於
    當日23時5 分許，行經427.4 公里南下處時，上開小貨車之
    右後輪突然爆胎而翻覆，致被上訴人受有頭部外傷併顱骨骨
    折、顱內出血及氣腦、頭皮及左耳撕裂傷併頭皮缺失、左側
    顴骨骨折等傷害，上訴人甲○○及丁○○所涉業務上過失致
    重傷害之刑事部分，業經本院以96年度交上易字第12號各判
    處有期徒刑6 月確定在案（刑事判決書見原審卷第71頁）。
  (二)被上訴人受傷後，有支出醫療費146,000 元、看護費36,000
    及交通費75,000元。
  (三)被上訴人之工作日薪係1,800元及每月平均工作日數為15 日
    。
  (四)本件交通事故發生後，被上訴人已自華南產物保險股份有限
    公司領取汽車強制險理賠金784,501 元。
八、兩造之爭執點如下: (一)就本件交通事故，有無過失相抵之適
    用？如有，被上訴人之過失責任比例為何？(二)被上訴人減少
    工作損失部分，其日薪是否應應逐年酌減10% ？(三)被上訴人
    請求精神慰撫金是否過高？茲就上開爭執點分述如下:
（一）就本件交通事故，有無過失相抵之適用？如有，被上訴人
      之過失責任比例為何？
    1.按勞動基準法第59條之規定，係為保障勞工，加強勞僱關
      係，促進社會經濟發展之特別規定，於勞工有過失時，雇
      主固無民法第217 條過失相抵之適用。惟本件被上訴人係
      本於侵權行為損害賠償請求權提起本件訴訟，而非本於勞
      動基準法第59條之規定請求，故本件仍有民法第217 條過
      失相抵之適用，被上訴人主張其得依勞動基準法第59條之
      規定，向上訴人丁○○請求職業災害補償，是本件無民法
      第217 條過失相抵之適用云云，自不足採。
    2.按道路交通安全規則第77條第1 項第6 款規定: 「汽車裝
      載時，除機器腳踏車依第88條規定外，應依下列規定：．
      ．．. 六、框式貨車後車廂不得載人。... 」，查本件上
      訴人甲○○所駕駛者係屬框式小貨車，有照片附於國道公
      路警察局第五警察隊刑案偵查卷可證（影印外放），依上
      開規定，不得載人，此為上訴人甲○○所明知，仍以上開
      框式小貨車搭載被上訴人致肇事，自應負過失責任。又框
      式貨車之設計係用以載運貨物，而貨車後方車廂並未有適
      合人員搭乘之安全乘坐設備及空間，例如固定之坐位、安
      全帶等，如遇顛簸、車禍，甚或車速過快時，後車廂人員
      因欠缺安全防護措施，即有掉落於車外而致傷亡等危險發
      生，被上訴人明知上訴人甲○○駕駛之框式小貨車後車廂
      不應搭載乘客，疏未注意，仍乘坐其車輛前往工作場所，
      致發生本件車禍，應認被上訴人就本件車禍之發生亦有過
      失。被上訴人因本件車禍而受有頭部外傷併顱骨骨折、顱
      內出血及氣腦、頭皮及左耳撕裂傷併頭皮缺失、左側顴骨
      骨折等傷害，被上訴人之受傷與上訴人甲○○之過失行為
      間顯有相當因果關係，故被上訴人請求上訴人甲○○賠償
      ，自屬有據。又本院斟酌上訴人甲○○及被上訴人對車禍
      發生之過失情節、程度等一切情狀，認上訴人甲○○及被
      上訴人就本件車禍應各負擔80% 及20% 之過失責任，亦即
      被上訴人僅得就其損害金額80% 向上訴人請求賠償。上訴
      人丁○○主張被上訴人應負30% 之過失責任云云，不足採
      信。
    3.上訴人丁○○主張被上訴人係受僱於塭主，而非受僱於伊
      云云，惟查，上訴人丁○○於本院96年10月26日準備程序
      時，就被上訴人主張係受僱於上訴人丁○○乙節，表示不
      爭執（見本院卷第28頁），於本院97年1 月23日言詞辯論
      時，始改口稱被上訴人非受僱於伊，顯係為脫免損害賠償
      責任，自不足採信。是以上訴人甲○○既係受僱於上訴人
      丁○○，上訴人丁○○自應就上訴人甲○○之上開過失行
      為負連帶賠償責任，從而，被上訴人請求上訴人丁○○連
      帶賠償其損失，即屬有據。
（二）被上訴人減少工作損失部分，其日薪是否應應逐年酌減10
      %？
    1.上訴人丁○○主張被上訴人已逾60歲，其體能狀態能否勝
      任臨時工作，尚未可知，故其工作損失部分，應逐年酌減
      10% 云云，為上訴人所否認。查，被上訴人係31年8 月24
      日生，有身分證影本在卷可證（見原審交附民卷第10頁）
      ，其於本件車禍發生時（93年8 月2 日）已62歲，尚能從
      事抓蝦之工作，足見其身體狀況良好，難謂其體能狀態會
      逐年下降，而上訴人丁○○又未能舉證證明被上訴人之體
      能狀態會逐年下降，是其主張被上訴人無法工作之損失部
      分，其日薪應逐年酌減10% 云云，自不足採信。
    2.查，兩造就被上訴人於本件車禍發生後，已無法工作，其
      工作日薪係1,800 元及每月平均工作日數為15日等情不爭
      執，而被上訴人於本件車禍發生時係62歲，尚能從事抓蝦
      之工作，足見其身體狀況良好，故被上訴人主張若不發生
      本件車禍，其能工作至65歲，其受有3 年無法工作之損失
      等情，應屬可採。準此，被上訴人得請求之無法工作損失
      為972,000 元（1,800 元×15×12×3==972,000）。
（三）被上訴人請求精神慰撫金是否過高？
      查，被上訴人因本件車禍住院14日，手術後右側手腳無力
      ，合併左側頭痛（每週3 至4 次），並因此罹患焦慮症等
      情，有診斷證明書在卷可證（見原審交附民卷第13、15頁
      ），其精神上當受有極大之痛苦，故其請求精神慰撫金之
      損害賠償，應屬有據。本院審酌本件係因小貨車之右後輪
      突然爆胎而肇事，被上訴人傷勢嚴重，上訴人丁○○係小
      學畢業、現已退休、有不動產一筆；上訴人甲○○無財產
      ；被上訴人不識字、無工作及收入、有不動產二筆，此有
      稅務電子閘門財產所得調件明細表在卷可參等一切情狀，
      本院認被上訴人請求精神慰撫金以700,000 元為適當，上
      訴人丁○○主張應以250,000 元為當云云，無足取。
（四）綜上，被上訴人得請求上訴人連帶賠償之金額為醫療費14
      6,000 元、看護費36,000元、交通費75,000元、無法工作
      損失972,000 元、精神慰撫金700,000 元，合計為1,929,
      000 元（146,000 元+36,000 元+75,000 元+972,000元+7
      00,000元=1,929,000元），因被上訴人與有過失，上訴人
      就本件交通事故之發生僅應負80% 之過失責任，已如前述
      ，故本院認被上訴人僅得就上開損害金額之80% 即1,543,
      200 元（計算式：1,929,000 元×0.8 ＝1,543,200 元）
      向上訴人請求連帶賠償，再扣除被上訴人已領取之汽車強
      制險之理賠金784,501 元後，被上訴人得請求上訴人連帶
      賠償之金額為758,699 元（1,543,200-784,501=758,699
      ）。
九、綜上所述，被上訴人可得請求賠償之金額為758,699 元，從
    而被上訴人本於侵權行為損害賠償請求權請求上訴人連帶賠
    償758,699 元，及自起訴狀繕本送達翌日即95年1 月20日起
    至清償日止，按年息5%計算之利息，為有理由，應予准許，
    原審法院就此範圍，為被上訴人勝訴判決，並無不合，上訴
    人上訴指摘原判決此部分不當，求予廢棄改判，為無理由，
    應予駁回。至超過此部分之請求（確定部分除外），即屬無
    據，不予准許，原審法院就此部分，為被上訴人敗訴判決，
    並無不合，被上訴人附帶上訴求為廢棄此部分，及請求上訴
    人再連帶給付附帶上訴人385,800 元及其利息，即無理由，
    應予駁回。
十、據上論結，本件上訴及附帶上訴均為無理由，依民事訴訟法
    第449 條第1 項、第78條、第85條第1 項但書、第463 條、
    第385 條第1 項前段，判決如主文。
中    華    民    國    97    年    1    月    30    日
                            民事第三庭
                                審判長法官  張國彬
                                法      官  吳登輝
                                法      官  鄭月霞
以上正本證明與原本無異。
本件不得上訴。
中    華    民    國    97    年    1    月    30    日
                                書  記  官  吳新貞


司法院資訊處製作；財團法人民間司法改革基金會備份。
